【裁判字號】    98,訴,495
【裁判日期】    980617
【裁判案由】    違反毒品危害防制條例
【裁判全文】
臺灣屏東地方法院刑事判決               98年度訴字第495號
公  訴  人  臺灣屏東地方法院檢察署檢察官
被      告  甲○○
                    （現另案於臺灣屏東監獄竹田分監執行）
上列被告因違反毒品危害防制條例案件，經檢察官提起公訴（98
年度毒偵字第42號），被告於本院準備程序就被訴事實為有罪之
陳述，經合議庭裁定由受命法官獨任進行簡式審判程序，並判決
如下：
    主  文
甲○○施用第一級毒品，累犯，處有期徒刑拾月，扣案之注射針
筒貳支、夾鍊袋貳個均沒收；又施用第二級毒品，累犯，處有期
徒刑陸月，扣案之吸食器壹支沒收銷燬，扣案之藥鏟壹支沒收。
應執行有期徒刑壹年貳月，扣案之吸食器壹支沒收銷燬，扣案之
注射針筒貳支、夾鍊袋貳個、藥鏟壹支均沒收。
    事  實
一、甲○○前因施用毒品案件，經本院以88年度毒聲字第670 號
    裁定送觀察、勒戒後，認有繼續施用毒品之傾向，復經本院
    以88年度毒聲字第959 號裁定令入戒治處所施以強制戒治，
    嗣經本院裁定停止戒治後再裁定撤銷前揭停止戒治之裁定，
    於民國89年9 月3 日強制戒治執行完畢釋放，由臺灣屏東地
    方法院檢察署檢察官以89年度戒毒偵字第379 號為不起訴處
    分確定。次於前揭強制戒治執行完畢釋放後5 年內之90年間
    因施用第一級毒品案件，由臺灣屏東地方法院檢察署檢察官
    以90年度毒偵字第1615號提起公訴並聲請強制戒治，強制戒
    治部分經本院以90年度毒聲字第1798、1836號裁定令入戒治
    處所施以強制戒治，於91年10月24日執行完畢釋放，起訴部
    分則經本院以90年度訴字第804 號判決處有期徒刑10月確定
    ；又因施用第二級毒品案件，經本院以90年度易字第1486號
    判決處有期徒刑6 月確定，上開2 案復合併定應執行刑為有
    期徒刑1 年2 月確定，於93年3 月29日縮短刑期假釋出監付
    保護管束。惟於假釋期間內因再犯連續施用第一級毒品案件
    ，經本院以95年度訴緝字第2 號判決處有期徒刑1 年4 月確
    定，又因竊盜案件，經本院以95年度易字第140 號判決處有
    期徒刑1 年2 月確定，另因毀損案件，經臺灣板橋地方法院
    以95年度簡字第2757號判決處拘役50日確定，上開3 案俱經
    減刑二分之一後就有期徒刑部分定應執行刑為有期徒刑1 年
    2 月確定，並與經撤銷假釋之前揭殘刑接續執行，於96年8
    月9 日執行完畢。詎仍不知戒絕毒癮，明知海洛因、甲基安
    非他命業經行政院公告列為毒品危害防制條例第2 條第2 項
    第1 款、第2 款之第一級、第二級毒品，不得施用、持有，
    竟分別基於施用第一級毒品海洛因、第二級毒品甲基安非他
    命之犯意，於97年12月28日11時許，在其屏東縣內埔鄉○○
    村○○街19號住處，先以將海洛因置於注射針筒摻水稀釋後
    注射之方式，施用海洛因1 次，又以將甲基安非他命加熱燒
    烤再吸食其所生煙霧之方式，施用甲基安非他命1 次。嗣於
    97年12月29日8 時30分許，經警持票搜索前揭處所，扣得海
    洛因注射針筒2 支、空夾鍊袋2 個、甲基安非他命吸食器及
    藥鏟各1 支，並經其同意採尿送驗，結果呈第一級、第二級
    毒品陽性反應，始悉上情。
二、案經屏東縣政府警察局內埔分局報告臺灣屏東地方法院檢察
    署檢察官偵查起訴。
    理  由
一、(一)上揭犯罪事實，業據被告甲○○坦承不諱，並有本院97年
      度聲搜字第846 號搜索票、搜索扣押筆錄、扣押物品目錄
      表各1 份（見警卷第7 至11頁）、照片10張（見警卷第13
      至17頁）及扣案之注射針筒2 支、夾鍊袋2 個、吸食器及
      以吸管做成之藥鏟各1 支可資佐證。而被告為警查獲後所
      排放之尿液經採樣送驗，以酵素免疫分析法初步檢驗及氣
      相層析質譜儀法確認檢驗結果，於甲基安非他命、嗎啡均
      呈陽性反應，有屏東縣政府警察局內埔分局辦理毒品危害
      防制條例尿液送驗真實姓名對照表及臺灣檢驗科技股份有
      限公司98年1 月12日出具之濫用藥物尿液檢驗報告各1 紙
      附卷足稽（見警卷第18頁、偵卷第11頁）；扣案之吸食器
      1 支，經以薄層色層分析法及氣體色層—質譜分析法檢驗
      結果，呈甲基安非他命陽性反應，則有高雄醫學大學附設
      中和紀念醫院98年5 月15日編號9805-75 號檢驗報告1 紙
      在卷可佐（見本院卷第31頁），俱徵被告前揭不利於己之
      自白與事實相符。
    (二)按施用第一、二級毒品為犯罪行為，毒品危害防制條例第
      10條定有處罰明文。故施用第一、二級毒品者，依前揭規
      定本應科以刑罰。惟基於刑事政策，對合於一定條件之施
      用者，則依同條例第20條、第23條之規定，施以觀察、勒
      戒及強制戒治之保安處分。又毒品危害防制條例於92年7
      月9 日修正公佈，自93年1 月9 日施行，其中第20條、第
      23條將施用毒品之刑事處遇程式，區分為「初犯」及「5
      年內再犯」、「5 年後再犯」。依其立法理由之說明：「
      初犯」，經觀察、勒戒或強制戒治後，應為不起訴處分或
      不付審理之裁定；經觀察、勒戒或強制戒治執行完畢釋放
      後，「5 年內再犯」者，因其再犯率甚高，原實施之觀察
      、勒戒及強制戒治既已無法收其實效，爰依法追訴或裁定
      交付審理。至於經觀察、勒戒或強制戒治執行完畢釋放後
      ，「5 年後再犯」者，前所實施之觀察、勒戒或強制戒治
      已足以遮斷其施用毒品之毒癮，為期自新及協助其斷除毒
      癮，仍適用「初犯」規定，先經觀察、勒戒或強制戒治之
      程式。從而依修正後之規定，僅限於「初犯」及「5 年後
      再犯」2 種情形，始應先經觀察、勒戒或強制戒治程式。
      倘被告於5 年內已再犯，經依法追訴處罰，縱其第3 次（
      或第3 次以上）再度施用毒品之時間，在初犯經觀察、勒
      戒或強制戒治執行完畢釋放5 年以後，已不合於「5 年後
      再犯」之規定，且因已於「5 年內再犯」，顯見其再犯率
      甚高，原實施觀察、勒戒或強制戒治，已無法收其實效，
      即應依該條例第10條處罰（最高法院97年9 月9 日97年度
      第5 次刑事庭會議決議參照）。本案被告於88年間因施用
      毒品案件，經本院裁定送觀察、勒戒後，認有繼續施用毒
      品之傾向，復經本院裁定令入戒治處所施以強制戒治，於
      89年9 月3 日強制戒治執行完畢釋放，由臺灣屏東地方法
      院檢察署檢察官以89年度戒毒偵字第379 號為不起訴處分
      確定後，又於90年間因施用第一級毒品案件，由同署檢察
      官以90年度毒偵字第1615號提起公訴並聲請強制戒治，起
      訴部分經本院以90年度訴字第804 號判決處有期徒刑10月
      確定等情，有臺灣高等法院被告前案紀錄表在卷可稽（見
      本院卷第5 至18頁），則被告前因犯施用毒品罪，經強制
      戒治執行完畢釋放後，5 年內既已再犯施用毒品罪，並經
      依法追訴處罰，縱本次施用毒品之時間，係在前次施用毒
      品經強制戒治執行完畢釋放5 年以後，仍與「5 年後再犯
      」有別，而無毒品危害防制條例第20條第3 項之適用，自
      應依法追訴審判。
    (三)綜上所述，本案事證明確，被告施用第一級、第二級毒品
      犯行，洵堪認定，應予依法論科。
二、按海洛因及甲基安非他命分屬毒品危害防制條例第2 條第2
    項第1 款、第2 款規定之第一級及第二級毒品，被告分別施
    用之，核係犯同條例第10條第1 項之施用第一級毒品罪及同
    條第2 項之施用第二級毒品罪。被告施用海洛因、甲基安非
    他命前後持有第一級、第二級毒品之低度行為，分別為其施
    用之高度行為所吸收，均不另論罪。被告所犯上開2 罪，犯
    意各別，罪名互殊，應予分論併罰。被告有如犯罪事實項下
    所載之前科紀錄，有臺灣高等法院被告前案紀錄表1 份附卷
    可稽，其於徒刑執行完畢後5 年內，故意再犯本案有期徒刑
    以上之2 罪，為累犯，均應依刑法第47條第1 項規定加重其
    刑。爰審酌被告曾因施用毒品案件，經送觀察、勒戒、強制
    戒治及判刑確定執行完畢，仍不知戒絕，又觸犯本件犯行，
    戕害己身，顯示其定力不足、意志不堅、易受外界誘惑，惟
    犯後坦承犯行，態度尚佳，併其生活狀況、品行、智識程度
    等一切情狀，分別量處如主文所示之刑，並定其應執行刑。
三、扣案之吸食器1 支，係供被告犯施用第二級毒品甲基安非他
    命罪所用，業據被告供陳在卷（見本院卷第43頁），惟因殘
    留微量毒品難以析離，有前揭高雄醫學大學附設中和紀念醫
    院編號9805-75 號檢驗報告1 紙存卷可證，應依毒品危害防
    制條例第18條第1 項前段諭知沒收銷燬；至扣案之注射針筒
    2 支、空夾鍊袋2 個均屬供被告犯施用第一級毒品海洛因罪
    所用之物，扣案之藥鏟1 支則為供被告犯施用第二級毒品甲
    基安非他命罪所用之物，亦據被告自承在卷（見本院卷第43
    頁），經檢驗後均無毒品反應，則有高雄醫學大學附設中和
    紀念醫院編號9805-73 、9805-74 、9805-76 號檢驗報告各
    1 紙附卷可考（見本院卷第29、30、32頁），爰依刑法第38
    條第1 項第2 款之規定，於被告所犯各罪下分別諭知沒收。
據上論斷，應依刑事訴訟法第273 條之1 第1 項、第299 條第1
項前段，毒品危害防制條例第10條第1 項、第2 項、第18條第1
項前段，刑法第11條、第38條第1 項第2 款、第47條第1 項、第
51條第5 款，判決如主文。
本案經檢察官潘國威到庭執行職務。
中    華    民    國    98    年    6     月    17    日
                  刑事第三庭   法  官   李珮妤
以上正本證明與原本無異。
如不服本判決應於收受判決後10日內向本院提出上訴書狀，並應
敘述具體理由；其未敘述上訴理由者，應於上訴期間屆滿後20日
內向本院補提理由書（均須按他造當事人之人數附繕本）「切勿
逕送上級法院」。
中    華    民    國    98    年    6     月    17    日
                               書記官   劉淑蓉
附錄本案論罪科刑法條：
毒品危害防制條例第10條
施用第一級毒品者，處6 月以上5 年以下有期徒刑。
施用第二級毒品者，處3 年以下有期徒刑。


司法院資訊處製作；財團法人民間司法改革基金會備份。
